臺灣高等法院民事裁定　　　　　　　　 100年度破抗字第11號
抗　告　人　倍強科技股份有限公司
法定代理人　廖志銘
上列抗告人因聲請宣告破產事件，對於中華民國99年12月31日臺
灣桃園地方法院99年度破字第 6號所為裁定提起抗告，本院裁定
如下：
    主  文
原裁定廢棄。
    理  由
一、本件聲請及抗告意旨略以：抗告人經營機械設備製造生意已
    有多年，惟近年來經濟不景氣，業務日趨沒落，至今已無營
    業收入，不得已乃將廠房設備求售以償還債務。詎料，民間
    投資及置產意願因次級房貸衍生出之全球金融風暴而低落，
    導致無人應買，經抗告人逐步下修賣價後，遲至民國（下同
    ）98年10月始以新臺幣（下同）1億4,750萬元售出，並無賤
    賣資產之情事。而抗告人償還部分債務後，目前債務尚有1
    億7,489萬9,950元，可動用資產加計日後可得聲請取回之款
    項總計448萬4,407元，確已無清償能力。原裁定遽以抗告人
    似有賤賣資產，有違債務人應誠實報告債務及財產之義務，
    而駁回抗告人宣告破產之聲請，顯屬不當，為此提起抗告，
    請求廢棄原裁定等語。
二、按破產，對債務人不能清償債務者宣告之，破產法第57條定
    有明文。又依同法第 148條規定之旨趣，除債務人之財產不
    敷清償破產財團之費用及財團之債務外，尚難認無宣告破產
    之實益。是以法院就破產之聲請，應依職權為必要之調查，
    倘債務人確係毫無財產可構成破產財團，或債務人之財產不
    敷清償破產財團之費用及財團之債務，而無從依破產程序清
    理其債務時，始得以無宣告破產之實益，裁定駁回聲請，此
    觀司法院院字第1505號解釋自明 (最高法院86年度台抗字第
    479號裁判意旨參照)。
三、經查：本件抗告人以不能清償債務為由，聲請原法院宣告破
    產，而陳明其剩餘資產為448萬4,407元、債務為1億7,489萬
    9,950元，計有債權人2人，並提出財產說明、債權人清單、
    債務人清單、資產負債表及抗告人94年至98年之財務報表暨
    查核報告書等影本為證（見原法院卷第6頁至8頁、第17頁、
    第20頁至29頁、第40頁至60頁）。 而上開剩餘資產中之346
    萬1,983 元，固為勞工退休基金，存放於「台灣銀行信託部
    」帳戶，須俟無需支付勞工退休金時，始得報請主管機關核
    准後領回剩餘款，而屬抗告人目前不得擅自動用之資產；惟
    依抗告人提出之財產說明表，縱使不計上開勞工退休基金，
    抗告人仍有102萬2,424元資產(計算式：4,484,407－3,461,
    983＝1,022,424)， 似非毫無財產可構成破產財團。至抗告
    人是否有賤賣固定資產之情事，亦僅為抗告人是否違犯破產
    法第152條至第154條規定之罪責問題；遍觀破產法全文，既
    無債務人違反誠實報告債務及財產義務時，即不得聲請破產
    之明文，自難以此剝奪債務人依破產法第57條規定聲請法院
    宣告破產之權利。原法院遽以抗告人出售廠房設備清償債務
    所減少之金額，與上開廠房設備於97年12月31日所核列之價
    值顯不相當，似有賤賣固定資產為由，裁定駁回抗告人破產
    之聲請，尚有未洽。抗告意旨指摘原裁定不當，求予廢棄，
    非無理由。為避免當事人於桃園與臺北間來回奔波，自應由
    原法院就近查明抗告人之聲請是否有據，爰廢棄原裁定，發
    回原法院更為適法之處理。
四、據上論結，本件抗告為有理由，爰依裁定如主文。
中    華    民    國   100    年    8     月    31    日
                  民事第十九庭
                      審判長法  官  魏麗娟
                            法  官  李媛媛
                            法  官  吳麗惠
正本係照原本作成。
本裁定除以適用法規顯有錯誤為理由外，不得再抗告。如提起再
抗告，應於收受後10日內委任律師為代理人向本院提出再抗告狀
。並繳納再抗告費新台幣１千元。
中    華    民    國   100    年    9     月    1     日
                            書記官  吳碧玲